【裁判字號】    89,上易,321
【裁判日期】    890316
【裁判案由】    詐欺等
【裁判全文】
臺灣高等法院臺中分院刑事判決                    八十九年度上易字第三二一號
    上  訴  人  臺灣南投地方法院檢察署檢察官
    被      告  乙○○
右上訴人因詐欺等案件，不服台灣南投地方法院八十八年度易緝字第三十二號中華民
國八十八年十二月十五日第一審判決（起訴案號台灣南投地方法院檢察署八十六年度
偵字第一一二、三二二號）提起上訴，本院判決如左：
    主      文
上訴駁回。
    事實及理由
一、本案經本院審理結果，認被告乙○○（以下稱被告）被訴詐欺等犯行係屬犯罪不
    能證明，其證據及理由，業據第一審判決書理由欄記載甚詳，爰引用之（如附件
    ）。原審以不能證明被告犯罪，而依刑事訴訟法第三百零一條第一項規定，諭知
    無罪之判決，經核認事用法，並無不合，公訴人上訴意旨謂「蕭木利詐購該車後
    並無將該車過戶給乙○○，是交由丙○○去辦理，業據蕭木利於偵查中供述在卷
    ，該車事後由丙○○開走，丙○○並將車籍資料等證件交予被告乙○○，被告並
    未付出任何代價，即將該車過戶於自己名下，足見被告與丙○○為共犯，又丁○○亦證稱係丙○○及乙○○將車交伊，是難認原判決允當」云云，然訊之被告乙○○於本院亦供稱「伊根本不認識丙○○及蕭木利，也不知道車子過戶的事，伊
    係於八十五年元月間拿身分證向地下錢莊借錢質押而被冒用，後來找不到對方，
    有去申請補發身分證。」等語，並有彰化縣彰化市戶政事務所被告申請補發身分
    證函在卷可稽。而本院質之被害人丁○○亦供稱「該車買賣時，被告並未在場，
    伊不認識被告，僅在買賣時有看過被告之身分證影本等資料，以前所說買賣時，
    被告有出面是不實在，是本件開庭時見過被告而已。」等情，自難證明被告有有
    出面辦理車輛過戶於伊名下，並與丙○○共同將車出售於丁○○亦明，尚無證據
    足以證明被告與蕭木利、丙○○共同為本件犯行，被告所辯尚堪採信，並據原審
    判決理由論述綦詳，此外，又乏其他積極事證足證被告詐欺等犯行，自難遽律被
    告罪責，公訴人上訴認應就被告予以論罪科刑，而指摘原判決不當，為無理由，
    應予駁回。
二、據上論斷，應依刑事訴訟法第三百七十三條、第三百六十八條，判決如主文。
本案經檢察官甲○○到庭執行職務。
中      華      民      國    八十九     年      三       月    十六    日
                                  臺灣高等法院臺中分院刑事第九庭
                                        審判長法  官  胡  森  田
                                              法  官  黃  日  隆
                                              法  官  蕭  錦  鍾
右正本證明與原本無異。
不得上訴。
                                              書記官  蘇  昭  文
中      華      民      國    八十九     年      三       月    二十    日
                                                                        Ｏ
臺灣南投地方法院刑事判決                          八十八年度易緝字第三二號
    公  訴  人  臺灣南投地方法院檢察署檢察官
    被      告  乙○○  男五十一歲（民國○○○年○○月○日生）
                        住彰化縣彰化市○○路廿二號
                        居台中市○○路○段二二四號一樓一Ｏ六室
      送台中市○○路○段一二五號
                        身分證統一編號：Ｆ一二九八五二三號
右列被告因詐欺案件，經檢察官提起公訴（八十六年偵字第一一二、三二二號），本
院判決如左：
    主    文
乙○○無罪。
    理    由
一、公訴意旨略以：被告蕭木利、丙○○（此二人業經本院審理宣判）、乙○○共同
    意圖為自己不法之所有，組成詐欺集團，並基於概括犯意，先由丙○○以蕭木利
    之名義至台中市○○路○段一五一號向裕融企業股份有限公司（以下簡稱裕融公
    司）所屬經銷商大正汽車股份有限公司（以下簡稱大正公司）以動產擔保交易附
    條件買賣之方式，詐購車號Ｈ７─五二五０號裕隆牌自用小客車乙部，價金新台
    幣（下同）一百零四萬零一百二十元，丙○○支付定金十七萬九千元，餘款八十
    六萬一千一百二十元，分三十六期支付，同時委由裕融公司向明台產物保險公司
    台中分公司（以下簡稱明台公司）投保八十二萬九千元之汽車竊盜險。俟裕融公
    司不疑，依約於八十五年十一月二十九日（星期五）下午六時許，在大正汽車公
    司交車予蕭木利、丙○○，蕭木利交付汽車鑰匙一支予丙○○後，將汽車駛往事
    先與丙○○約定之草屯鎮○○路一二三之四三號前停放，故意將車籍資料、行照
    、身分證、印章等證件放置於車上，由丙○○至約定地點將車輛開走，並交付相
    關證件予乙○○，再由乙○○於翌日（星期六）上午至台灣省公路局高雄區監理
    所將Ｈ７─五二五０號汽車假過戶登記為其名義，使裕融公司無法辦理動產擔保
    設定登記而易於轉售詐得車款（另一方面以蕭木利名義直接過戶第三人，易使保
    險公司起疑，不易向保險公司詐領保險金），使監理機關將該不實之事項，登記
    於職務上所掌之公文書。迨汽車過戶為乙○○名義後，蕭木利於同日即向明台公
    司謊報失竊，意圖詐領保險金，因證件不齊全而未得逞，並於同日二十三時許向
    草屯分局上林派出所謊報失竊（因隔日為星期日，利用警方失竊資料輸入電腦有
    二十四小時之空檔及假日期間，有更充裕之時間詐騙錢財及保險金），因無身分
    證、車籍原始資料，派出所警員要求其補正後再報失竊。蕭木利明知其身分證及
    車籍資料為丙○○所拿走而並未遺失，乃於八十五年十二月二日（星期一，十二
    月一日為星期日）向草屯鎮戶政事務所申請補發國民身分證後，旋至台灣省公路
    局台中區監理所南投監理站補申請Ｈ７─五二五０號汽車新領牌照登記書，均使
    公務員將此不實事項登載於職務上所掌公文書，影響戶政、監理機關對於戶籍、
    車籍管理之正確性，再於同日上午十一時二十分許，向上林派出所謊報前述車輛
    於八十五年十一月二十九日二十三時許，在草屯鎮○○里○○路一二三之四三號
    前空地失竊，而未指定犯人，誣告他人犯罪。丙○○與乙○○則於八十五年十二
    月二日，在高雄市○○路二三二號熊鷹汽車商行，將Ｈ７─五二五０號車出售予
    不知情之丁○○（因此時尚無法查出該車曾報失竊，亦查無動產擔保交易設定之
    資料），詐得六十九萬元朋分花用。翌日，丁○○再將該車轉售予不知情之俞志
    誠，俞志誠再轉售予不知情之陳璽國，並於八十五年十二月四日至台北市監理處
    過戶登記為陳璽國名義，陳璽國於同年月六日換領車牌ＣＮ─九九八五號懸掛使
    用。嗣陳璽國於八十五年十二月二十六日上午十一時許，駕駛ＣＮ─九九八五號
    車，於台北市○○○路四巷十五號為警查獲係失竊贓車，循線查得上情，因認被
    告乙○○涉有刑法第三百三十九條第一項、第二百十四條、第一百七十一條第一
    項等罪嫌。
二、按犯罪事實，應依證據認定之，無證據不得推定其犯罪事實。又不能證明被告犯
    罪者，應諭知無罪之判決，刑事訴訟法第一百五十四條、第三百零一條第一項分
    別定有明文。又共同被告（共犯）不利於己之供述，固得採為其他共同被告犯罪
    之證據，惟此項不利之陳述，須無瑕疵可指，而就其他方面調查，又與事實相符
    ，始得採為其他共同被告犯罪事實之認定，最高法院四十六年臺上字第四一九號
    著有判例。而共同正犯之成立，須行為人之間有犯意之連絡及行為之分擔，而認
    定犯罪事實所憑之證據，係指足以認定被告確有犯罪行為之積極證據而言，該項
    證據自須符合於被告犯罪事實之認定，始得採為判斷之基礎，再被告否認犯罪事
    實所持之辯解，縱屬不能成立，仍非有積極證據足以證明其犯罪行為，不能遽為
    有罪之認定，且犯罪之事實，固不以直接證據為限，間接證據亦應包含在內，惟
    採用間接證據時，必其所成立之證據，在直接關係上，雖僅足以證明他項事實，
    而由此他項事實，本於推理之作用足以證待證事實者，方為合法，若憑空之推想
    ，則非間接證據。
三、本件公訴人認被告乙○○涉有刑法第一百七十一條第一項未指定犯人誣告罪、刑
    法第二百一十四條使公務員登載不實罪及刑法第三百三十九條第一項之詐欺罪嫌
    ，無非以共犯蕭木利（業經審理宣判）於警訊中所為不利於己之供述、證人即買
    受上揭車輛之人丁○○於偵查中之證述及上揭車輛之車籍資料一紙、過戶登記書
    二紙為論據，然訊之被告堅決否認知情，並辯稱：伊係向高利貸借錢，身分證押
    在高利貸那邊，伊完全不知情等語。經查：共犯蕭木利所為不利於己之供述，僅
    止於其與另一共犯丙○○間如何就右揭犯罪事實有犯意聯絡及行為分擔等情，並
    未提及被告有涉案之事實（偵查卷宗第十四頁），況其事後又翻異前詞，辯稱其
    係受丙○○所騙，亦不知情云云，是其所為不利於己之供述，既前後不一，且均
    無關被告涉案之部分，自難採為不利於被告之認定。又證人丁○○於警訊中僅證
    述係丙○○賣車予伊，伊僅知車主係乙○○，原始車主係蕭木利，伊僅認識丙○○，並不認識乙○○及蕭木利二人等語（偵查卷宗第六二頁）；雖嗣後於偵查中
    及審理中復證稱：伊買車當日是丙○○及乙○○交車給伊，且洽談買車之事二次
    乙○○均有出面等語（偵查卷宗第七八頁、本院八十六年度易字第八一一號審理
    卷宗第五八頁），惟經本院再次傳訊後，其又改稱：買車之事僅丙○○一人介紹
    ，伊並未見過在場之乙○○等語，其證述除不認識被告一節前後一致外，其餘有
    關買車之情節則互有矛盾，是其證述既有瑕疵，自難以之作為被告犯罪事實之認
    定，況其既不認識且未見過被告，則縱賣車予其確係二人，亦足認非被告乙○○
    所為。又丙○○於警訊中，亦陳稱其係與蕭木利共同詐騙丁○○（偵查卷宗第五
    二頁）等語在卷，自無從認定被告乙○○有與丙○○共犯之情形。另參以現今汽
    車過戶登記之實務運作，僅須辦理過戶登記之證件齊全，並不須兩方當事人共同
    向監理機關申請為必要，僅一人或委託第三人亦可辦理之事實，則前述之車籍資
    料、汽車過戶登記書僅可證明上揭車輛曾過戶予被告，再由被告名下過戶予案外
    人陳璽國，尚不足以證明係被告所親自辦理的，而認被告有右揭犯罪事實行為之
    分擔。綜上所述，被告所為之辯解尚堪採信。此外，復查無其他積極證據足資證
    明被告確有與蕭木利、丙○○共犯刑法第三百三十九條第一項之詐欺罪、刑法第
    二百一十四條之使公務員登載不實罪及刑法第一百七十一條第一項未指定犯人誣
    告罪等犯行，揆諸前開說明，應為被告無罪之諭知。
四、被告乙○○經合法傳喚，無正當理由不到庭，本院認為本件係應諭知無罪之案件
    ，爰不待其陳述逕行判決，附此說明。
據上論斷，應依刑事訴訟法第三百零六條、第三百零一條第一項判決如主文。
本案經檢察官張曉雯到庭執行職務
中      華      民      國    八十八      年    十二      月    十五    日
                                  臺灣南投地方法院刑事庭
                                      法  官  林  宜  民
右正本證明與原本無異。
如不服本判決，應於判決送達後十日內向本院提出上訴狀( 應附繕本 )。「切勿逕送
上級法院」。
                                      書記官
中      華      民      國    八十八      年    十二      月    十五    日
「告訴人或被害人對於判決如有不服具備理由請求檢察官上訴者，其上訴期間之計算
係以檢察官收受判決正本之日期為準」


司法院資訊處製作；財團法人民間司法改革基金會備份。
